【裁判字號】    89,上更(一),454
【裁判日期】    900320
【裁判案由】    殺人
【裁判全文】
臺灣高等法院臺中分院刑事判決                八十九年度上更(一)字第四五四號
    上  訴  人  台灣台中地方法院檢察署檢察官
    被      告  甲○○○○○○.
    指定辯護人 本院公設辯護人  丁○○
右上訴人因被告殺人案件，不服台灣台中地方法院八十八年度重訴緝字第七○二號中
華民國八十九年五月十二日第一審判決（起訴案號：台灣台中地方法院檢察署八十六
年度偵字第一六四六八號），提起上訴，本院判決後，經最高法院發回更審，本院判
決如左：
    主      文
上訴駁回。
    理      由
一、公訴意旨略以：泰國籍外勞 PROMTHONGDEE SURAPO（中文譯名：蘇拉波）、BUNS
    AI PRASIT（中文譯名：帕西）、MALAONAT NAWA（中文譯名：拿哇）三人於民國
    （下同）八十六年七月十三日二十一時許，在台中縣潭子鄉○○路一四七號林寶
    玉（業經檢察官為不起訴處分）所經營之泰國餐廳飲酒，因帕西調戲該餐廳之泰
    國籍女子TUMNGERN  SRIJAN（中文譯名：席詹），事為其他客人即被告PHUTTHA-
    SORN  AVIRUT（ 中文譯名：偉入）及同伴UTHAHON ADUL（中文譯名：阿倫 ）、
    THAIMAI  NATTH APHON（中文譯名：阿華）、DETJAROEN SAMART（中文譯名：三
    賣）、SUWANNASRI  BUNNAK（中文譯名：文男）（以上四人均經檢察官為不起訴
    處分）等人知悉，乃在餐廳外等候，意圖毆打教訓。嗣蘇拉波、帕西、拿哇三人
    步出該餐廳，即遭被告及阿倫、阿華、三賣、文男等人圍毆，雙方進而互毆（傷
    害部分均未告訴）。詎被告單獨起意殺人，於混亂中，持事先預藏之水果刀，猛
    刺蘇拉波腰部一刀，深達十五公分，刺及左肺大葉及脾臟等重要器官，造成胸腔
    大出血及腹腔大出血，經送醫急救，仍不治死亡。因認被告涉有刑法第二百七十
    一條第一項殺人之罪嫌等情。
二、按犯罪事實應依證據認定之，無證據不得推定其犯罪事實；又不能證明被告犯罪
    或其行為不罰者，應諭知無罪之判決，刑事訴訟法第一百五十四條第三百零一
    條第一項分別定有明文。又事實之認定，應憑證據，如不能發現相當證據，或證
    據不足以證明，自不能以推測或擬制之方法，以為裁判基礎；且認定不利於被告
    之事實，應依積極證據，苟積極證據不足為不利於被告事實之認定時，即應為有
    利於被告之認定，更不必有何有利之證據，最高法院四十年度台上字第八六號、
    三十年度上字第八一六號判例足資參照。
三、公訴人認被告涉有殺人罪嫌，無非以阿倫、三賣、文男均一致指稱被告確有持刀
    刺殺蘇拉波等語，為其主要論據。惟訊據被告坦承案發當晚曾至台中縣潭子鄉○
    ○路一四七號泰國餐廳之事實，惟堅決否認犯行，辯稱：進去餐廳買東西，出來
    即見阿倫被毆打受傷，其將毆打阿倫之人推開，將阿倫扶回宿舍，並未參與打架
    ，亦未持刀殺人等語。經查：
  (一)阿倫固於警詢及偵查中指稱：其與偉入見有警車前來，即跑回工廠宿舍，偉入
      在宿舍曾表示「我已幫你把對方捅一刀」等語，惟其均稱未見偉入持刀刺殺死
      者，偉入亦未表示持刀刺向何人。文男於警詢及偵查中雖均供稱：偉入有持刀
      等語，惟亦稱其未見偉入持刀刺殺死者。三賣在警詢時並未提及偉入，其在偵
      查中則稱並未見到偉入持刀刺殺死者。又三賣於警詢中供稱：「沒有看見有人
      拿武器，但有看見一個人打赤膊，手拿衣服，好像用衣服遮掩手上的兇器」等
      語，並指明事後阿華回餐廳時，額頭受傷，未穿衣服。文男則稱打架時有一人
      打赤膊，阿華打完架回餐廳時，未穿上衣等語。另與死者同伴之帕西受有左腹
      部刺傷；拿哇則遭右大腿刺傷，縫合五針等情，業據帕西、拿哇於警詢中陳明
      ，並有照片六幀在卷可憑。故案發當時除被告外，可能尚有他人持有刀械，被
      告向阿倫表示「我已幫你把對方捅一刀」，亦可能係指刺向帕西、拿哇，實難
      單憑阿倫、三賣、文男上開所言，即認被告確有持刀刺殺蘇拉波之行為。至有
      關實情如何，固有傳訊阿倫、阿華、三賣、文男、帕西、拿哇等人究明之必要
      ，惟據證人即警員張簡志華到庭證述，阿倫等六人均已被遣返出境，客觀上已
      無法傳訊調查，則依現存之證據，尚不足以證明被告有持刀刺殺蘇拉波之犯罪
      事實。
  (二)被告雖於案發後即逃離其受雇之工廠，惟辯稱：因初至台灣，曾聽聞如在外打
      架、鬧事，會被解雇遣返，因怕被遣返始逃跑等語。查被告確於八十六年五月
      九日方入境台灣，受雇於台中縣潭子鄉○○路三五號三樓建新企業股份有限公
      司，有外僑居留口卡一份在卷可佐。又證人即仲介外勞之業者張仁生證稱：「
   外勞來台工作，都會和雇主訂有勞動契約，約定違反某些事項，可以解雇遣返
      ，通常在外打架、鬧事，都會被列入解雇事由」等語。是被告既有可能因害怕
      被解雇遣返而逃跑，自不能以其有匿逃之舉動，即推測被告有持刀刺殺蘇拉波
      之行為。
  (三)如前所述，本件認定被告刺殺蘇拉波之犯罪證據尚有未足，然原審為求慎重，
      在徵得被告之同意後，囑託法務部調查局，對被告進行測謊鑑定，其結果認：
      甲○○○○○○○○○N AVIRUT稱其未持刀殺人，經測試無情緒波動反應，應未說謊，有
      該局八十九年四月六日（八九）陸（三）字第八九○一四四六五號鑑定通知書
      一份在卷可憑。查測謊鑑定，係依一般人在說謊時，會產生遲疑、緊張、恐懼
      、不安等心理波動現象，乃以科學方法，由鑑定人利用測謊儀器，將受測者之
      上開情緒波動反應情形加以紀錄，用以分析判斷受測者之供述是否違反其內心
      之真意而屬虛偽不實，故測謊鑑定，倘鑑定人具備專業之知識技能，復基於保
      障緘默權而事先獲得受測者之同意，所使用之測謊儀器及其測試之問題與方法
      又具專業可靠性時，該測謊結果，如就有利之供述，經鑑定人分析判斷有不實
      之情緒波動反應，依補強性法則，雖不得作為有罪判決之唯一證據，但非無證
      據能力，仍得供裁判之佐證，其證明力如何，事實審法院有自由判斷之職權；
      反之，若其有利之供述，經鑑定並無任何虛偽供述之情緒波動反應，又無其他
      合法之積極證據足以證明該部分之犯罪事實時，即可印證其真實性，非不得為
      有利於受測者之認定（最高法院八十八年度台上字第二九三六號判決意旨參照
      ）。本件對被告實施測謊鑑定者，係法務部調查局，地點在該局之測謊室，有
      關進行測謊鑑定應具之知識、技能、設備及方法，當有專業之可靠性，其結果
      既認被告稱其未持刀殺人，無情緒波動反應，應未說謊，自得採為有利於被告
      之認定。
  (四)法院認定犯罪事實，應依證據，無證據不得推定其犯罪事實，所謂證據，係指
      超越一切合理之可疑，足以認定被告確有犯罪行為之積極事證而言，苟依現存
      之積極證據，就起訴意旨所指被告犯罪之待證事實，尚非不得為其他較有利被
      告之推斷，本諸罪疑惟輕之法則，自難謂該事證已適合於被告犯罪事實之認定
      。本件既無人指證被告有持刀刺向蘇拉波之行為，而事發當時，與被告同夥之
      阿倫、阿華、三賣、文男等人間，可能另有人持有刀械，且蘇拉波之同伴帕西
      、拿哇均受有刀傷，另阿倫於警詢時供稱其當時與被告係共同毆打帕西，則蘇
      拉波究竟是否為被告所刺殺，即有可疑。又阿倫、阿華、三賣、文男、帕西、
      拿哇等人均已遭遣返出境，無從傳訊為必要之調查，則依現存之證據，實無法
      證明被告即係持刀刺殺蘇拉波之人，自不得論處被告殺人之罪責。又被告之同
      伴譯名「班吞」者在警訊時供稱：「阿倫叫我送他去醫院，這時我聽見有人跟
      阿倫說『放心』，這個仇我幫你報了，我已經替你把他捅了一刀」等語（見偵
      查卷第二十、五十八、五十九頁），但被告否認有說前揭言詞，而「班吞」於
      警訊時並未陳明此話係被告所說，且「班吞」已於八十八年九月二十五日返回
      泰國，有電話通話紀錄在卷可憑（見本院上更一卷第十四頁），「班吞」即無
      從傳喚，又本院傳訊承辦員警乙○○到庭證稱查扣之刀並沒有送去鑑定指紋等
      情（見本院上更一卷第三十三頁），自無從比對指紋，併予敘明。此外，本院
      復查無其他積極證據，足以認定被告確有公訴意旨所指之犯行，本件係不能證
      明被告犯罪，原審為無罪之諭知，核無不合，檢察官上訴意旨仍執前詞指訴被
   告犯罪，其上訴為無理由，應予駁回。
四、據上論斷，應依刑事訴訟法第三百百六十八條，判決如主文。
本案經檢察官丙○○到庭執行職務。
中      華      民      國      九十      年      三      月    二十    日
                                  臺灣高等法院臺中分院刑事第三庭
                                        審判長法  官  方  艤  駐
                                              法  官  廖  柏  基
                                              法  官  劉  連  星
右正本證明與原本無異。
檢察官得上訴。
被告不得上訴。
如不服本判決應於收受送達後十日內向本院提出上訴書狀，其未述上訴之理由者並
得於提起上訴後十日內向本院補提理由書（均須按他造當事人之人數附繕本）。
                                              書記官  顏  子  良
中      華      民      國      九十      年      三      月    二十一  日
                                                                        Ｄ


司法院資訊處製作；財團法人民間司法改革基金會備份。
